臺灣高等法院高雄分院刑事裁定　　　　　　　　　　　九十三年度交抗字第九六號
　　抗　 告　 人
　　即聲明異議人　甲○○
右列抗告人因違反道路交通管理處罰條例聲明異議案件，不服臺灣高雄地方法院中華
民國九十三年八月二十三日裁定（九十三年度交聲字第三一號），提起抗告，本院
裁定如左：
    主  文
原裁定撤銷。
甲○○不罰。
    理  由
一、原裁定意旨略以：聲明異議人甲○○於民國九十三年五月十七日十六時二十分許
    ，駕駛ＯＮＪ─四四五號重型機車，行經高雄市楠梓區○○○路與楠梓西巷路口
    時闖紅燈，高雄市政府警察局交通大隊第七分隊警員黃國鐘即以異議人違反道路
    交通管理處罰條例第五十三條之規定當場掣單舉發，嗣高雄市政府交通局交通事
    件裁決處於同年六月九日裁決，裁處受處分人罰鍰新臺幣一千八百元，原審撤銷
    原裁定，除仍處罰鍰新臺幣一千八百元外，並記違規點數三點。
二、抗告意旨略以：異議人即受處分人甲○○家住楠都東街，當天欲到燕巢鄉岡山榮
    家為先生洗澡。由自家出發必須由楠都東街北行，抵楠梓西巷口右轉循楠梓新路
    東行。故於九十三年五月十七日十六時二十分許，駕駛ＯＮＪ─四四五號重型機
    車，沿高雄市楠梓西巷由南向北方向行進，抵該巷與楠梓新路交岔路口時，南北
    方向係綠燈，異議人乃依燈號右轉楠梓新路東行，詎警員黃國鐘竟將異議人攔下
    ，謂異議人係循楠梓新路西向東行駛，經楠梓西巷交岔口闖紅燈直行，係錯誤之
    認定等語。
三、經查：
  (一)本件異議人於九十三年五月十七日十六時二十分許，駕駛ＯＮＪ─四四五號重型
    機車，由西向東方向行經高雄市楠梓區○○○路，在楠梓西巷路口以東處六十七
    點三公尺處，由警員黃國鐘攔下，舉發闖紅燈違規，固有高雄市政府警察局高市
    府交裁字第裁三二─Ｂ00000000號舉發違反道路交通管理事件通知單可
    稽（見警卷第九頁）。
  (二)依證人黃國鐘警員於原審法院證述並提出自繪之現場略圖及照片多幀顯示（見原
    審卷第二十六至二十九頁）：黃國鐘警員並非在該十字路口之任何一個交岔口執
    行交通勤務，係站立於楠梓新路南側楠梓西巷交岔口以東六十七點三公尺處，此
    處距離該四個交岔路口中最近之楠梓西巷交岔口六十七點三公尺，與其他各路口
    及其所能目睹之紅綠燈號誌，多遠在此距離以上，故其於原審稱：「所站位置距
    Ａ號誌（即在楠梓新路北側靠近新安街口朝東西向之號誌）較近，Ｂ號誌（即在
    楠梓新路南側靠近楠梓西巷交岔口朝東西方向之號誌）距離較遠，看不清楚」（
    見原審卷第二十三頁第五行），當時意在「取締西向東方向闖紅燈」（見原審卷
    第二十三頁第一行），依此情狀觀之，Ｂ號誌距離黃國鐘之位置，依其於本院訊
    問後，返回自行測量之距離為七十五公尺（即Ｂ號誌至楠梓西巷口一．七公尺，
    楠梓西巷路寬六公尺，再加上由此巷口至其所站位置南側楠梓西巷交岔口以東六
    十七點三公尺，共計七十五公尺），距離較遠，看不清楚，且因樹木遮蔽（見原
    審卷第二十七頁下方照片顯示有樹木遮蔽視線），根本無從目睹Ｂ號誌，此為真
    實之現象，更遑論楠梓新路南側Ｂ號誌以西更遠處之情狀，證人黃國鐘警員之位
    置，固能見到Ａ號誌附近之新安街口處之情，但此處距離其所站位置亦遠（經黃
    國鐘丈測係三十公尺），且間隔寬敞之楠梓新路（依照片顯示係六線道，經黃國
    鐘丈測係二十二公尺），又非其職責（取締東向西方向闖紅燈），至於相對之南
    北方向之違規各情，黃國鐘警員更對之鞭長莫及，是故黃國鐘警員於異議人駕駛
    ＯＮＪ─四四五號重型機車抵楠梓新路南側距楠梓西巷路口以東處六十七點三公
    尺處，遭黃國鐘攔下之前，根本無從目睹異議人駕駛ＯＮＪ─四四五號重型機車
    ，究係由楠梓新路南側Ｂ號誌以西前來抑或由楠梓西巷南向北而出右轉楠梓新路
    循南側東行，其所謂「異議人是直行闖紅燈」（見原審卷第二十二頁第六、七行
    ）、「當時看見異議人由楠梓新路闖紅燈越過楠梓西巷」云云（見原審卷第四十
    八頁第四行），顯係其為取締所執之藉口，不足採信，黃國鐘警員又謂「我站得
    比較出來」云云（意即係站在楠梓新路南側之機車道上中央，依照片顯示，旁邊
    還可能有車輛停置而佔用路肩即慢車道大部分，（詳見原審卷第二十七頁下方照
    片其標示及第四十九頁筆錄）豈不知此處為機車通行之車道，於機車流量川流不
    息之高雄市街區，於此充當人肉路障（非車道外，而是在車道上），其能全身者
    幾希，此部分證詞，無非其未善盡職守於先，事後為掩飾其偏差不當之執行方法
    所為理由化之托詞，怎能置信。高雄市政府警察局交通警察大隊九十三年六月七
    日高市警交三字０九三０００七三六六號函稱「據本案現場執勤員警（意即黃國
    鐘）述稱『ＯＮＪ─四四五號重型機車沿楠梓新路由西向東行駛，於新安街口闖
    紅燈直行』。」云云（見原審卷第八頁），與執勤員警黃國鐘於原審證述各情相
    悖（到庭證稱沿楠梓新路由西向東行駛，闖紅燈越過楠梓西巷，函文謂係沿楠梓
    新路由西向東行駛，於新安街口闖紅燈直行）亦非可取，異議人稱「家住楠都東
    街，當天欲到燕巢鄉岡山榮家，故必須由楠都東街北行，經由高雄市楠梓西巷由
    南向北方向行進，抵該巷與楠梓新路交岔路口時，南北方向係綠燈，異議人乃依
    燈號右轉楠梓新路東行」等語，徵諸該現場略圖及照片顯示，為可採信。
  (三)況據證人黃國鐘警員陳稱當時係執行「交通稽查專案勤務」（見原審卷第二十一
    頁）等語。證人既係在執行交通稽查專案之勤務，茲值交通複雜之時地，為民褓
    姆之警察人員執行其勤務，遇此情境，首要之急，豈不先疏導該交岔路口交通秩
    序，以維持社會治安，其為達成此任務，竟不在該交岔路口中心指揮交通，疏導
    來往車輛順利通行，使心存僥倖之行車者不必違規也不敢違規，最起碼也應站立
    於號誌燈下方或附近，便於疏導及稽查，其不此之務，卻站立遠離交岔路口之隱
    蔽處，任令交通情狀於不顧，守株待兔，一俟車輛超過號誌燈抵達遠處，即闖出
    攔車指摘舉發，豈非蓄意製造違規數量，以利其不勞而獲，旨在求取虛偽之績效
    ，敷陳太平，塑造社會治安之假象，終致引發民怨，其執法之心態即有可議，難
    保不為業績而濫事舉發交差。原裁定僅憑執勤警員個人無法目視之舉發（如前所
    述，距離其所站位置七十五公尺公上，看不清楚，且因樹木遮蔽，根本無從目睹
    ），遽認定行車之人確闖紅燈違規之行為，非無可議，抗告人否認闖紅燈違規，
    抗告人之抗告為有理由，應由本院將原裁定撤銷，不能證明其違規，自應裁定諭
    知不罰，以昭公允。
據上論斷，應依道路交通案件處理辦法第二十六條，刑事訴訟法第四百十三條，裁定
如主文。
中    華    民    國    九十三     年      十        月        五       日
                              臺灣高等法院高雄分院刑事第二庭
                                  審判長法官  林正雄
                                        法官  黃壽燕
                                        法官  陳啟造
右正本證明與原本無異。
不得再抗告。
          法院書記官  黃琳群
中    華    民    國      九十三      年      十      月        五      日
